【裁判字號】    98,易,1075
【裁判日期】    990127
【裁判案由】    毒品危害防制條例等
【裁判全文】
臺灣苗栗地方法院宣示判決筆錄          98年度易字第1075號
公  訴  人  臺灣苗栗地方法院檢察署檢察官
被      告  甲○○
選任辯護人  張智宏律師
上列被告因違反毒品危害防制條例案件（起訴案號：98年度偵字
第3823號、第6318號），本院於中華民國99年1 月27日下午4時
許，在本院第3 法庭宣示判決，出席職員如下：
                    法  官  林卉聆
                    書記官  楊慧萍
                    通  譯  劉漢昌
法官起立朗讀判決主文、犯罪事實要旨、處罰條文、附記事項，
及告以上訴限制、期間並提出上訴狀之法院，且諭知記載其內容
：
一、主  文：
    甲○○持有第二級毒品達一定數量，處有期徒刑伍月，如易
    科罰金，以新臺幣壹千元折算壹日。又意圖使犯人隱避而頂
    替，處有期徒刑肆月，如易科罰金，以新臺幣壹千元折算壹
    日。應執行有期徒刑柒月，如易科罰金，以新臺幣壹千元折
    算壹日。
二、犯罪事實要旨：
（一）甲○○於民國98年3 月29日23時許，在苗栗縣頭份鎮紅寶
      遊藝場，以新臺幣（下同）6 萬元之價格，向某真實姓名
      年籍不詳綽號「阿坤」之成年男子，購得第二級毒品甲基
      安非他命，於施用部分甲基安非他命後（施用部分業經本
      院裁定觀察勒戒執行完畢），另基於持有第二級毒品甲基
      安非他命之犯意而單純持有甲基安非他命共計14包（含袋
      重共98.7公克、純質淨重87.1公克），嗣警於98年3 月31
      日14時15分許，在其苗栗縣公館鄉○○村○○鄰○○路館華
      巷21之6 號住處執行搜索時查獲，當場扣得其所持有之甲
      基安非他命14包、非其所持有之海洛因4 包（合計淨重14
      .37 公克，純質淨重5.96公克，涉嫌持有海洛因部分，已
      另為不起訴處分）、及姓名年籍不詳綽號「阿坤」所有之
      黑色皮包2 個、磅秤1 台、吸食器2 組、夾鏈袋28個、分
      裝勺3 支及紅色皮包1 個。
（二）甲○○另基於頂替李元豪或吳清華持有第一級毒品罪之犯
      意，明知由伊前揭住處查扣得之海洛因4 包，是李元豪或
      吳清華所持有，竟於98年3 月31日警詢及臺灣苗栗地方法
      院檢察署偵訊時，承認扣得之海洛因是自己以1 萬1 千元
      向上述之「阿坤」購得，因而無法以現行犯偵辦李元豪或
      吳清華之持有毒品罪嫌。嗣於98年8 月6 日及同年10月30
      日，於臺灣苗栗地方法院檢察署檢察官偵訊時，自首上開
      頂替犯行並接受裁判。
三、處罰條文：
    98年5 月20日修正前毒品危害防制條例第11條第2 項、第4
    項、刑法第164 條第2 項。
四、附記事項：
    按「宣告沒收之物，以現實存在，將來可供執行為前提；否
    則沒收之諭知即失其意義。最高法院87年度台上字第992 號
    判決意旨認為：『手槍之子彈，係違禁物，除滅失已不存在
    外，不問屬於犯人與否，應予沒收。』依其反面解釋，違禁
    物倘確實滅失而不存在，即無庸諭知沒收」臺灣高等法院95
    年法律座談會彙編刑事類第22號提案研討意見參照，是依法
    應諭知沒收之物，以該物存在為必要，已滅失之物，即無從
    予以宣告沒收（最高法院51年台上字第1134號判例意旨反面
    解釋）。本件扣案之第二級毒品甲基安非他命14小包（含袋
    重共98.7公克、純質淨重87.1公克），業經臺灣苗栗地方法
    院檢察署檢察官於98年9 月4 日沒收銷燬執行完畢乙節，有
    處分命令1 份在卷可稽（見偵查卷第102 頁），是上開物品
    既經沒收銷燬而滅失不存在，揆諸前揭說明，自無須再於本
    件贅為沒收銷燬之諭知。又扣案之黑色皮包2 個、磅秤1 台
    、吸食器2 組、夾鏈袋28個、分裝勺3 支及紅色皮包1 個，
    並非被告所有供本件犯罪所用之物，業據被告於偵查中（見
    偵查卷第70頁）、本院審理時供明在卷（見本院卷第21頁）
    ，且非違禁物，爰不依法宣告沒收。
五、協商判決除有刑事訴訟法第455 條之4 第1 項第1 款於本訊
    問程序終結前，被告撤銷協商合意或檢察官撤回協商聲請者
    ；第2 款被告協商之意思非出於自由意志者；第4 款被告所
    犯之罪非第455 條之2 第1 項所定得以協商判決者；第6 款
    被告有其他較重之裁判上一罪之犯罪事實者；第7 款法院認
    應諭知免刑或免訴、不受理者情形之一，及違反同條第2 項
    「法院應於協商合意範圍內為判決；法院為協商判決所科之
    刑，以宣告緩刑或2 年以下有期徒刑、拘役或罰金為限」之
    規定者外，不得上訴。
六、如有前項得上訴之情形，若不服本件判決，得自收受判決筆
    錄送達之日起10日內，向本院提出上訴書狀，上訴於第二審
    法院。
中    華    民    國    99    年    1     月    27    日
                  台灣苗栗地方法院刑事第一庭
                        書記官  楊 慧 萍
                        法  官  林 卉 聆
以上正本證明與原本無異。
                        書記官  楊 慧 萍
中    華    民    國    99    年    1     月    27    日
附錄論罪科刑之法條全文：
98年5月20日修正前毒品危害防制條例第11條
持有第一級毒品者，處三年以下有期徒刑、拘役或新臺幣五萬元
以下罰金。
持有第二級毒品者，處二年以下有期徒刑、拘役或新臺幣三萬元
以下罰金。
持有專供製造或施用第一、二級毒品之器具者，處一年以下有期
徒刑、拘役或新臺幣一萬元以下罰金。
持有毒品達一定數量者，加重其刑至二分之一，其標準由行政院
定之。
中華民國刑法第164條
藏匿犯人或依法逮捕拘禁之脫逃人或使之隱避者，處二年以下有
期徒刑、拘役或五百元以下罰金。
意圖犯前項之罪而頂替者，亦同。

司法院資訊處製作；財團法人民間司法改革基金會備份。
